臺灣臺北地方法院刑事判決
110年度原訴字第44號
公  訴  人  臺灣臺北地方檢察署檢察官
被      告  鄭宇傑


            黃建榮





            謝仁傑


上  一  人
指定辯護人  梁水源律師（義務辯護律師）
被      告  林宏儒




            陳韋成




            謝長勳





上列被告因偽造文書等案件，經檢察官提起公訴（109年度偵字
第8031號），本院判決如下：
    主  文
黃建榮、謝長勳、陳韋成、林宏儒各犯如附表一編號一、二、三
、六「罪名與宣告刑」欄所示之罪，各處如附表一編號一、二、
三、六「罪名與宣告刑」欄所示之刑及沒收。
鄭宇傑犯如附表一編號四「罪名與宣告刑」欄所示之罪，處如附
表一編號四「罪名與宣告刑」欄所示之刑。緩刑貳年，緩刑期間
付保護管束，並應履行如附表四編號一所示內容，及應於本判決
確定之日起壹年內，接受法治教育課程參場次。
謝仁傑犯如附表一編號五「罪名與宣告刑」欄所示之罪，處如附
表一編號五「罪名與宣告刑」欄所示之刑。緩刑貳年，緩刑期間
付保護管束，並應履行如附表四編號二所示內容，及應於本判決
確定之日起壹年內，接受法治教育課程參場次。
    事  實
一、黃建榮為址設臺北市○○區○○路00號之通訊行負責人，其與謝
    長勳、陳韋成知悉亞太電信股份有限公司（下稱亞太電信）
    「壹網打勁NP免預繳購機30期方案」，其方案內容為申請人
    持本人名下其他電信業者近期新臺幣（下同）1,000元以上
    之電信費帳單正本，至亞太電信門市辦理申辦新門號或攜碼
    開通月租費999元以上月租型方案，即可享免預繳16,000元
    通話月租費，並享有18,500元購機補貼款，而可取得蘋果系
    列手機1支等資訊，即起意由謝長勳、陳韋成以「辦門號換
    現金」之名目，招攬附表二所示五名申請人介紹予黃建榮（
    其中黃姿祐、黃佳琇另經檢察官為緩起訴處分），共同基於
    三人以上犯詐欺取財及行使偽造私文書之犯意聯絡，由黃建
    榮在其通訊行內，於如附表二「申請日期」欄前之某時，以
    不詳方法偽造中華電信或台灣大哥大電話費帳單，再於如附
    表二「申請日期」欄所示日期，由黃建榮、謝長勳、陳韋成
    陪同並指示附表二所示五名申請人（陳韋成僅招攬、陪同附
    表二編號二、三所示部分，詳附表二「參與共犯」欄）持個
    人證件及前開偽造之其他電信業者帳單，至址設臺北市○○○
    路0段000號之亞太電信臺北忠孝門市，向不知情之亞太電信
    門市承辦人佯稱欲辦理上開購機優惠方案而行使之，使不知
    情之亞太電信門市承辦人陷於錯誤，誤以為符合該購機優惠
    方案資格而准予申請，並依據該方案內容交付如附表二所示
    之亞太電信門號及高價手機。嗣附表二所示五名申請人取得
    前開物品後，將手機交予黃建榮，由黃建榮變賣牟利，陳韋
    成、謝長勳則依約取得介紹費或報酬，朋分利益。其後附表
    二所示五名申請人所申辦之亞太電信門號均未依約按月繳款
    發生欠費，亞太電信查核後始悉上情。
二、案經亞太電信訴請臺灣臺北地方檢察署（下稱臺北地檢署）
    暨臺北市政府警察局信義分局報請臺北地檢署檢察官偵查後
    起訴。
    理  由
甲、有罪部分：
壹、程序方面：
一、按被告以外之人於審判外之言詞或書面陳述，除法律有規定
    者外，不得作為證據；被告以外之人於審判外之陳述，雖不
    符同法第159條之1至第159條之4之規定，而經當事人於審判
    程序同意作為證據，法院審酌該言詞陳述或書面陳述作成時
    之情況，認為適當者，亦得為證據；而當事人、代理人或辯
    護人於法院調查證據時，知有第159條第1項不得為證據之情
    形，而未於言詞辯論終結前聲明異議者，視為有前項之同意
    ，刑事訴訟法第159條第1項、第159條之5分別定有明文。查
    本件檢察官、被告鄭宇傑、黃建榮、林宏儒、陳韋成、謝長
    勳、謝仁傑（以下合稱為被告六人）及被告謝仁傑之指定辯
    護人就本判決所引用審判外之言詞或書面陳述之證據能力，
    經本院於審判期日提示，並告以要旨後，均未於言詞辯論終
    結前聲明異議（見本院卷第421至428頁），本院審酌該等具
    有傳聞證據性質之證據，其取得過程並無瑕疵或任何不適當
    之情況，應無不宜作為證據之情事，認以之作為本案之證據
    ，應屬適當，依刑事訴訟法第159條之5之規定，自得作為證
    據。
二、至本案其餘認定犯罪事實之非供述證據，查無違反法定程序
    取得之情，依刑事訴訟法第158條之4反面解釋，亦具證據能
    力。
貳、實體方面：
一、認定犯罪事實所憑之證據及理由：
　㈠被告黃建榮部分：
　　訊據被告黃建榮固坦承其為通訊行負責人，並有陪同附表二
    所示五名申請人前往亞太電信門市申辦並支付辦理費用等情
    ，惟矢口否認有何加重詐欺取財、行使偽造私文書犯行，並
    辯稱：我只是單純向被告謝長勳收購手機，因為謝長勳帶來
    的人沒有錢支付辦理費用，所以請我幫忙處理，我並沒有提
    供任何偽造的電話費帳單，本案與我無關云云。經查：
　⒈被告黃建榮為址設臺北市○○區○○路00號之通訊行負責人；並
    有陪同如附表二所示五名申請人前往亞太電信門市辦理購機
    方案且支付申辦費用等情，為被告黃建榮所供承在卷（見臺
    北地檢署109段偵字第8031號卷【下稱偵卷】第93頁、本院
    卷第128至129頁、第131頁），核與證人即亞太電信法務經
    理林雅惠於偵查中之證述大致相符（見臺北地檢署108年度
    他字第2127號卷【下稱他卷】第399至401頁），並有亞太電
    信承辦人電子郵件、監視器影像檔暨翻拍照片在卷可佐（見
    他卷第193至205頁），是此部分事實，堪以認定。至如附表
    二五名申請人持虛假不實之中華電信或台灣大哥大電話費帳
    單向亞太電信申辦「壹網打勁NP免預繳購機30期方案」，並
    取得如附表二「所購行動電話型號及數量」欄所示行動電話
    ，且未保留該行動電話使用乙節，有證人即共同被告鄭宇傑
    、證人即另案被告黃姿祐、黃佳琇、證人即共同被告林宏儒
    、謝仁傑、證人林雅惠於偵查中之證述可證，並有附表三編
    號一至三「證據名稱及卷證出處」欄所示證據資料在卷可佐
    （詳見附表三編號一至三「證據名稱及卷證出處」欄），堪
    信此節為事實。
　⒉被告黃建榮固以前詞否認提供虛假之中華電信或台灣大哥大
    電話費帳單予各該申請人，並否認知情任何對亞太電信詐欺
    或行使偽造私文書之過程，惟依：
　　⑴證人黃佳琇於偵查時證稱：被告陳韋成告知我和黃姿祐可
      辦門號賺錢，但手機和門號要交給綽號「老闆」的人，被
      告陳韋成和綽號「老闆」之男子，還有另外1名男子就在1
      07年9月8日讓我和黃姿祐先到中華電信門市辦理預付卡，
      之後再載我們到亞太電信門市辦門號；綽號「老闆」的人
      真實姓名為黃建榮，被告黃建榮自己開車，被告謝長勳開
      另外一台車，被告陳韋成則坐後座；我只有交付雙證件，
      電話費帳單是被告黃建榮提供的；被告陳韋成有先載我們
      去被告黃建榮的通訊行，被告黃建榮就叫我們去申請中華
      電信預付卡，之後再去亞太電信辦理等語（見他卷第169
      至170頁、第164頁、第411頁），上情核與證人黃姿祐於
      偵查中證述之內容相符（見他卷第159至160頁、第153至1
      55頁、第410頁）。
　　⑵證人鄭宇傑於偵查時證稱：被告謝長勳於107年8月13日找
      我辦門號，但辦好的手機和SIM卡要交給被告謝長勳，被
      告謝長勳和他朋友就載我去亞太電信辦理；當時是被告謝
      長勳的朋友拿出電話費帳單給亞太電信承辦人員；監視器
      畫面中我身邊站著的黑衣男子，是被告謝長勳的朋友（此
      即被告黃建榮）等語（見他卷第175至176頁、第422至423
      頁）。
　　⑶證人謝仁傑於偵查和本院準備程序時證稱：107年10月22日
      我朋友介紹被告謝長勳，問我要不要辦門號換現金賺錢；
      這個方案是被告黃建榮跟我說的，也是黃建榮拿單子給我
      辦，被告黃建榮叫我辦門號拿手機，錢都是他付的，我都
      沒有付錢也沒拿到手機，是被告黃建榮跟我說手機的事情
      可以透過被告謝長勳處理；被告謝長勳和他的朋友就載我
      去亞太電信辦理；是被告謝長勳的朋友交給我一張帳單，
      帳單上有我的名字，叫我將帳單交給店員；帳單不是真的
      等語（見他卷第179至180頁、第424至425頁，本院110年
      度審原訴卷第64號卷【下稱審訴卷】第89頁）。
　　⑷證人林宏儒於偵查及本院審理時證稱：我當時缺錢，107年
      10月1日我朋友介紹被告謝長勳給我，被告謝長勳問我要
      不要賺錢，帶我辦門號換現金，辦好的手機和SIM卡要交
      給他，被告謝長勳和他朋友載我去亞太電信辦理；知道電
      話費帳單是假的；被告謝長勳先帶我去內湖東湖路的通訊
      行，是通訊行的老闆做出這張假帳單；當時我先依照指示
      去辦理不綁約的中華電信月租門號，拿回通訊行就幫我偽
      造假帳單；被告黃建榮就是通訊行老闆，都是通訊行老闆
      叫我該怎麼做；帳單當時是被告黃建榮交給我，叫我拿著
      帳單和預繳費用去申辦；被告黃建榮和謝長勳都有在門市
      外面等我；我有親眼看到被告黃建榮列印帳單出來，被告
      黃建榮就要我拿帳單去其他電信申辦門號和手機；我才剛
      去中華電信申辦不綁約的月租門號，辦完以後就回到通訊
      行，我怎麼會有中華電信的帳單，最後是被告黃建榮在通
      訊行裡給我帳單帶走的，帳單後來就拿去實際使用等語（
      見他卷第183頁、偵卷第133至135頁、本院卷第410至419
      頁）。
　　⑸由此觀之，各該申請人均係證稱係由被告謝長勳或被告陳
      韋成所招攬，並有與綽號老闆之被告黃建榮接觸，一同依
      其等指示前往亞太電信門市申辦購機方案，且均有證稱該
      不實之電話費帳單係由被告黃建榮所交付，並依其指示交
      付予亞太電信承辦人；其中證人林宏儒更明確證稱確係在
      被告黃建榮之通訊行，看到被告黃建榮列印該不實之電話
      費帳單，並指示證人林宏儒拿著該不實之電話費帳單去亞
      太電信申辦購機方案以取得手機，足見被告黃建榮確有偽
      造電話費帳單之行為，亦明確了解各該申請人將持偽造之
      電話費帳單向亞太電信申辦門號及手機，使其承辦人員陷
      於錯誤交付手機之過程。且依照證人林宏儒、黃佳琇、黃
      姿祐前述證詞，均可見其在前往亞太電信辦理購機方案前
      ，均有依照被告黃建榮指示於當天先去辦理一個中華電信
      門號，顯然係為取得手機號碼，以便於後續利用該手機號
      碼偽造不實之電話費帳單，以創設該手機號碼乃屬高資費
      門號之假象，藉以符合前述亞太電信購機方案。被告黃建
      榮事後辯稱其從未經手偽造之電話費帳單，亦與本案向亞
      太電信詐取財物無關，顯與前述證人證詞不符，其所辯僅
      屬事後卸責之詞。
　⒊又依證人陳韋成於偵查及本院審理時證稱：被告謝長勳提議
    我可以做介紹人去賺介紹費，就介紹黃佳琇、黃姿祐給通訊
    行，來辦門號換現金；通訊行指的是被告黃建榮的通訊行；
    被告謝長勳讓我知道通訊行在哪裡，他說我可以自己帶朋友
    去，就介紹我是被告謝長勳朋友就可以；我把黃佳琇介紹給
    通訊行老闆（即被告黃建榮），我就在外面吃東西喝飲料，
    他們就在講事情，我就是介紹人等語（見偵卷第166頁、第2
    03至205頁、本院卷第197頁），再參證人謝長勳則於偵查及
    本院審理時證稱：當時是朋友介紹我認識這個通訊行老闆；
    我就介紹老闆跟陳韋成認識；我通常是帶他們去通訊行，讓
    通訊行老闆去跟要辦的人講要怎麼辦；我記得通訊行老闆是
    幫他們查有無欠費跟可不可以辦；這個方法是被告黃建榮提
    議的，被告黃建榮就是通訊行老闆等語（見偵卷第222頁、
    第259頁、審訴卷第89頁），是依前述證詞觀之，被告謝長
    勳和陳韋成負責招攬如附表二所示申請人，介紹給被告黃建
    榮並由被告黃建榮向該申請人說明辦理流程，再陪同其等至
    亞太電信門市辦理該購機方案，被告黃建榮顯然知之甚詳，
    其稱其對申請人持偽造電話費帳單申辦電信方案毫不知情乙
    節，自難採信為真。
　⒋況被告黃建榮身為通訊行老闆，對於電信商方案內容理應知
    之甚詳，亦以承辦該業務為生，反卻要求並陪同如附表二所
    示申請人前往電信門市申辦，而不在自已開設之通訊行辦理
    ，已有可議，況如附表二所示申請人所申辦之亞太電信方案
    及所持偽造之不實電信業者帳單，均為每月月租費999元以
    上的高月租費專案（申辦部分更係高達每月1,396元），理
    應此等申請人應屬於具有一定支付能力之消費族群，並希望
    以此優惠方案能取得最新型高價手價為使用，然而如附表二
    所示申請人，完全不希望可以保留該方案搭配之高價手機，
    甚至連申辦時所需費用都無法支付，而需由被告黃建榮陪同
    並墊付費用，此種樣態完全悖離常情，甚難採信被告黃建榮
    之辯詞，且證人謝長勳亦曾證稱被告黃建榮可以確認有無欠
    費和可否辦理，益徵被告黃建榮對該等申請人狀況應知之甚
    詳，最終利用該等申請人來向亞太電信詐取手機。至被告黃
    建榮固有聲請傳喚證人潘經恩，惟證人潘經恩對於被告謝長
    勳介紹人給被告黃建榮之狀況並不清楚（見本院卷第406頁
    ），自無從作為本案有利於被告黃建榮之依據。
　⒌末按證人林宏儒於本院審理時證稱：我才剛去中華電信申辦
    不綁約的月租門號，辦完以後就回到通訊行，我怎麼會有中
    華電信的帳單（見本院卷第416至419頁），可見並無提供相
    關電話費帳單予被告黃建榮修改，且依卷內亞太電信所提供
    之真正電話費帳單（見他卷第21頁），亦與其等向亞太電信
    行使之虛假電話費帳單格式有間，此亦為亞太電信察覺本案
    犯行之原因，復查卷內亦無任何事證可認該電話費帳單係以
    真正的電話費帳單為修改，是認本案所涉虛假不實之電話費
    帳單應係被告黃建榮自行模仿無權製作而來，用以供附表二
    所示申請人持向亞太電信為詐欺。
　⒍從而，本案係由被告黃建榮與被告謝長勳、陳韋成合謀，先
    由被告謝長勳、陳韋成招攬所欲辦理之申請人，將申請人帶
    往被告黃建榮所經營之通訊行內洽談，再將被告黃建榮偽造
    之電話費帳單交予各該申請人，並陪同申請人前往亞太電信
    門市，向亞太電信承辦人以該偽造之電話費帳單及其等申請
    人證件辦理前述購機方案，以使亞太電信誤信符合購機方案
    資格而交付手機等節，堪予認定。
　㈡被告謝長勳如附表二編號一至五、被告陳韋成如附表二編號
    二、三部分：
　　上開事實，業據被告謝長勳、陳韋成於本院準備程序及審理
    時均坦承不諱（見本院卷第128頁、第428頁），均核與證人
    鄭宇傑、林宏儒、謝仁傑於偵查中之證述、證人黃姿祐、黃
    佳琇於偵查中之證述、證人即亞太電信承辦人陳建利於偵查
    中之證述、證人林雅惠於偵查中之證述大致相符（見他卷第
    173至176頁、第177至180頁、第181至184頁、第421至426頁
    、偵卷第133至136頁；他卷第157至161頁、第167至171頁、
    第153至155頁、第163至165頁、第409至412頁；偵卷第91至
    95頁；他卷第399至401頁），並有如附表三編號一至三「證
    據名稱及卷證出處」欄所示證據資料在卷可佐（詳見附表三
    編號一至三「證據名稱及卷證出處」欄），足認被告謝長勳
    、陳韋成上開任意性自白與事實相符，應堪採信。 
　㈢被告鄭宇傑如附表二編號一、被告謝仁傑如附表二編號五、
    被告林宏儒如附表二編號四所示部分：
　  上開事實，業據被告鄭宇傑、謝仁傑、林宏儒於本院準備程
    序及審理時均坦承不諱（見本院卷第128頁、第428頁），均
    核與證人謝長勳於偵查中之證述、證人陳建利於偵查中之證
    述、證人林雅惠於偵查中之證述大致相符（見偵卷第221至2
    24頁、第257至260頁；偵卷第91至95頁；他卷第399至401頁
    ），並有如附表三編號一「證據名稱及卷證出處」欄所示證
    據資料在卷可佐（詳見附表三編號一「證據名稱及卷證出處
    」欄），足認被告鄭宇傑、謝仁傑、林宏儒上開任意性自白
    與事實相符，應堪採信。 
　㈣從而，被告黃建榮前開辯詞，委無足採。本件事證明確，被
    告六人之犯行均堪認定，皆應依法論科。
二、論罪科刑：
  ㈠按犯刑法第339條詐欺罪而有三人以上共同犯之者，為加重詐
    欺取財罪，刑法第339條之4第1項第2款定有明文，即刑法第
    339條之4第1項第2款係將「三人以上共同犯之」列為詐欺罪
    之加重要件。本案被告黃建榮、謝長勳各次分別與被告鄭宇
    傑、陳韋成及另案被告黃姿祐、陳韋成及另案被告黃佳琇、
    被告林宏儒、被告謝仁傑（詳附表二「參與共犯」欄），共
    同分工，持偽造之中華電信、台灣大哥大電話費帳單，向亞
    太電信申辦「壹網打勁NP免預繳購機30期方案」，致使亞太
    電信承辦人陷於錯誤交付如附表二所示行動電話，其所為自
    與所為自與刑法第339條之4第1項第2款之三人以上共同犯詐
    欺取財罪之構成要件相當。 
  ㈡罪名：
  ⒈核被告黃建榮、謝長勳就附表二編號一至編號五所為，均係
    犯刑法第216條、第210條之行使偽造私文書、同法第339條
    之4第1項第2款之三人以上共同犯詐欺取財罪。
  ⒉核被告陳韋成就附表二編號二、三所為，均係犯刑法第216條
    、第210條之行使偽造私文書、同法第339條之4第1項第2款
    之三人以上共同犯詐欺取財罪。
  ⒊核被告鄭宇傑就附表二編號一所為，係犯刑法第216條、第21
    0條之行使偽造私文書、同法第339條之4第1項第2款之三人
    以上共同犯詐欺取財罪。
  ⒋核被告謝仁傑就附表二編號五所為，係犯刑法第216條、第21
    0條之行使偽造私文書、同法第339條之4第1項第2款之三人
    以上共同犯詐欺取財罪。
  ⒌核被告林宏儒就附表二編號四所為，係犯刑法第216條、第21
    0條之行使偽造私文書、同法第339條之4第1項第2款之三人
    以上共同犯詐欺取財罪。
  ⒍起訴書原就詐欺罪部分，僅認被告六人涉犯刑法第339條第1
    項之詐欺取財罪、惟業經公訴檢察官於110年10月4日當庭變
    更起訴法條為刑法第339條之4第1項第2款之三人以上共同犯
    詐欺取財罪（見審訴卷第88頁）。另起訴書認被告六人乃涉
    犯刑法第216、210條行使變造私文書罪，惟如附表二所示申
    請人提出之電話費帳單既非擅自改造他人所製作之真正文書
    ，而係自行製作虛假之電話費帳單，自應屬同條之行使偽造
    私文書罪，而此部分僅對被告六人所為行為之法律屬性為相
    異評價，所犯法條並無不同，應無刑事訴訟法第300條有關
    就起訴之犯罪事實變更檢察官所引應適用之法條（即起訴法
    條）規定之適用（最高法院105年度台上字第3465號判決意
    旨參照），併予敘明。
  ㈢罪數：
  ⒈被告六人偽造中華電信、台灣大哥大電話費帳單之低度行為
    ，應為其後行使之高度行為所吸收，均不另論罪。
  ⒉被告黃建榮、謝長勳就附表二編號一至編號五所為；被告陳
    韋成就附表二編號二、三所為，均係於密切之時、地所為，
    且基於相同之目的實施，彼此間之獨立性極為薄弱，依一般
    社會健全觀念，皆難以強行分開，各應視為數個舉動之接續
    施行，合為包括之一行為予以評價，而應分別論以接續犯之
    包括一罪。
  ⒊被告六人行使偽造私文書、三人以上共同詐欺取財等行為，
    整體過程乃係基於同一目的所為，且上開行為局部同一，應
    屬廣義之一行為，則其等分別以一行為同時觸犯刑法第216
    條、第210條之行使偽造私文書、同法第339條之4第1項第2
    款之三人以上共同犯詐欺取財等罪，為想像競合犯，應依刑
    法第55條規定，均從一重之三人以上共同犯詐欺取財罪處斷
    。
  ㈣共犯：
 　 被告黃建榮、謝長勳就附表二編號一、四、五所為分別與被
    告鄭宇傑、林宏儒、謝仁傑間；就附表二編號二所為與被告
    陳韋成、另案被告黃姿祐間；就附表二編號三所為與被告陳
    韋成、另案被告黃佳琇間，具有犯意聯絡及行為分擔，皆為
    共同正犯。 
  ㈤本案就被告鄭宇傑、謝仁傑、林宏儒部分，均依刑法第59條
    規定減輕其刑：
  ⒈按刑法第59條規定犯罪之情狀可憫恕者，得酌量減輕其刑，
    其所謂「犯罪之情狀」，與同法第57條規定科刑時應審酌之
    一切情狀，並非有截然不同之領域，於裁判上酌減其刑時，
    應就犯罪一切情狀（包括第57條所列舉之10款事項），予以
    全盤考量，審酌其犯罪有無可憫恕之事由（即有無特殊之原
    因與環境，在客觀上足以引起一般同情，以及宣告法定低度
    刑，是否猶嫌過重等等）以為判斷（參最高法院95年度台上
    字第6157號判決意旨）。次按刑法第339條之4第1項第2款之
    三人以上共同犯詐欺取財罪，其法定刑度為「1年以上7年以
    下有期徒刑，得併科100萬元以下罰金」，而同為三人以上
    共同犯詐欺取財罪者，其原因動機不一，犯罪情節未必盡同
    ，危害社會之程度自屬有異，法律科處此類犯罪，所設之法
    定最低本刑卻同為「1年以上有期徒刑」，不可謂不重，於
    此情形，倘依其情狀處以1年以下有期徒刑，即足以懲儆，
    並可達防衛社會之目的者，自非不可依客觀之犯行與主觀之
    惡性二者加以考量其情狀，是否有可憫恕之處，適用刑法第
    59條規定酌量減輕其刑，期使個案裁判之量刑，能斟酌至當
    ，符合比例原則。
  ⒉查本案被告鄭宇傑、謝仁傑、林宏儒係分別偶然得知可利用
    偽造之電話費帳單，以藉電信公司購機優惠方案，詐得如附
    表二「所購行動電話型號及數量」欄所示之行動電話（被告
    鄭宇傑、謝仁傑、林宏儒各自詐得行動電話1隻），且各自
    參與1次之購機申辦，原所約定之報酬則約為3,000元至6,00
    0元左右，其等犯罪情節尚難謂重大，且犯後均已坦承犯行
    ，並考量上述被告實係因其他主謀分別為招攬、陪同申辦和
    提供偽造之電話費帳單，而依其人數構成本案加重詐欺犯行
    ，其犯罪情節尚難認有因人數增加而具有特別之惡性。是衡
    其上開犯罪情狀及結果，就其所犯加重詐欺罪，如仍量處法
    定最低刑度即有期徒刑1年，略嫌過重，而有情輕法重之情
    ，爰就被告鄭宇傑、謝仁傑、林宏儒部分，依刑法第59條規
    定酌減其刑，俾符罪刑相當原則、比例原則及平等原則。
  ㈥爰以行為人之責任為基礎，分別審酌：
  ⒈被告黃建榮部分，其不思以合法、正途之方式賺錢，竟與他
    人合謀以招攬他人行使偽造私文書之方式，向亞太電信詐取
    如附表二「所購行動電話型號及數量」欄所示財物轉賣獲利
    ，並生損害於亞太電信、台灣大哥大、中華電信對於行動電
    話門號業務及客戶資料管理正確性，其所為實屬不該，應予
    非難。且考量被告黃建榮迄今仍否認犯行，亦未與亞太電信
    達成和解，其犯後態度難認良好，未見其悔意，兼衡其自述
    高中畢業之智識程度、從事通訊行工作、需予扶養兩名小孩
    和配偶，且需給付生活費給父母親之家庭生活經濟狀況（見
    本院卷第432至423頁），暨考量被告黃建榮在本案之參與分
    工程度、前案紀錄之素行、犯罪動機、手段、目的及所生之
    危害等一切情狀，分別量處如主文所示之刑，以示懲儆。 
  ⒉被告謝長勳、陳韋成、鄭宇傑、謝仁傑、林宏儒部分，其等
    不思以正途獲取財物，以行使偽造私文書之方式分別向亞太
    電信詐得如附表二「所購行動電話型號及數量」欄所示財物
    ，並生損害於亞太電信、台灣大哥大、中華電信對於行動電
    話門號業務及客戶資料管理正確性，其所為實不足取。惟念
    及被告謝長勳、陳韋成、鄭宇傑、謝仁傑、林宏儒犯後均坦
    承犯行，且被告鄭宇傑、謝仁傑已與亞太電信達成和解，尚
    具悔意，兼衡被告謝長勳自陳其高中畢業之智識程度、在家
    中從事批發商工作、扶養父母親之家庭生活經濟狀況；被告
    陳韋成自陳其高中肄業之智識程度、做工、有兩個小孩之家
    庭生活經濟狀況；被告鄭宇傑自陳其高職畢業之智識程度、
    做工、需扶養母親之家庭生活經濟狀況；被告謝仁傑自陳其
    高中畢業之智識程度、做工、需扶養母親之家庭生活經濟狀
    況；被告林宏儒自陳其高職畢業之智識程度、在家協助做麵
    包、無人需予扶養之家庭生活經濟狀況（見本院卷第432至4
    33頁），暨考量被告謝長勳、陳韋成、鄭宇傑、謝仁傑、林
    宏儒各人在本案之參與分工程度、前案紀錄之素行、犯罪動
    機、手段、目的及所生之危害等一切情狀，分別量處如主文
    所示之刑，以示懲儆。 
  ㈦就被告鄭宇傑、謝仁傑部分為緩刑宣告之諭知：
　  被告鄭宇傑、謝仁傑前未曾因故意犯罪受有期徒刑以上刑之
    宣告，有臺灣高等法院被告前案紀錄表在卷可參，合於緩刑
    之要件，其因思慮不周，致犯本罪，固非可取。惟審酌被告
    鄭宇傑、謝仁傑犯後業已坦承犯行，並與亞太電信達成和解
    ，是本院認被告鄭宇傑、謝仁傑經此偵審程序，當知所警惕
    ，信無再犯之虞，因認對其所宣告之刑，以暫不執行為適當
    ，爰依刑法第74條第1項第1款之規定，併宣告緩刑2年，以
    啟自新。另為確保被告鄭宇傑、謝仁傑記取教訓、避免再犯
    ，並清償對亞太電信之債務，爰依刑法第74條第2項第3、8
    款之規定，命被告鄭宇傑、謝仁傑分別依附表四編號一、二
    所示之支付方式，向亞太電信支付如附表四編號一、二所示
    之金額，及應於本案判決確定之日起1年內，接受法治教育
    課程3場次，復依刑法第93條第1項第2款規定，諭知被告鄭
    宇傑、謝仁傑於緩刑期間內付保護管束。另依同法第75條之
    1第1項第4款之規定，受緩刑之宣告而違反上開本院所定負
    擔情節重大，足認原宣告之緩刑難收其預期效果，而有執行
    刑罰之必要者，得撤銷其緩刑之宣告，併予敘明。
三、沒收：
  ㈠犯罪所得：
  ⒈按犯罪所得，屬於犯罪行為人者，沒收之；前二項之沒收，
    於全部或一部不能沒收或不宜執行沒收時，追徵其價額。刑
    法第38條之1第1項前段、第3項分別定有明文。且按共同正
    犯犯罪所得之沒收或追徵，應就各人所分得之數為之；又所
    謂各人「所分得」之數，係指各人「對犯罪所得有事實上之
    處分權限」而言，其各成員有無犯罪所得、所得數額，係關
    於沒收、追繳或追徵標的犯罪所得範圍之認定，雖非屬犯罪
    事實有無之認定，不適用「嚴格證明法則」，無須證明至毫
    無合理懷疑之確信程度，事實審法院仍應視具體個案之實際
    情形，於各共同正犯有無犯罪所得，或犯罪所得多寡，綜合
    卷證資料及調查結果，依自由證明程序釋明其合理之依據而
    為認定，倘若共同正犯各成員內部間，對於不法利得分配明
    確時，應依各人實際分配所得宣告沒收；若共同正犯成員對
    不法所得並無處分權限，與其他成員亦無事實上之共同處分
    權限者，自不予諭知沒收（最高法院106年度台上字第539號
    判決意旨參照）。
  ⒉又依實務多數見解，基於澈底剝奪犯罪所得，以根絕犯罪誘
    因之意旨，不問成本、利潤，均應沒收。是以新修正刑法有
    關犯罪所得之計算，應採總額原則而全數沒收，不予扣除成
    本。末按刑法及相關法令基於「不正利益不應歸犯罪行為人
    所有」之普世原則，在確定利得直接來自於不法行為，除其
    得因發還被害人而不予沒收外，此一利得範圍是否扣除成本
    ，學理上雖有「總額原則」與「淨額原則」之分，然105年7
    月1日施行之刑法第38條之1第1項之立法說明載敘「依實務
    多數見解，基於澈底剝奪犯罪所得，以根絕犯罪誘因之意旨
    ，不論成本、利潤均應沒收」等旨，明白揭示犯罪所得之沒
    收，採取學理上之「總額原則」（最高法院109年度台上字
    第743號判決意旨參照）。是本案被告所詐得之行動電話，
    均不予扣除搭配專案購買行動電話之價金或任何費用，茲就
    各該被告所應沒收之犯罪所得，分述如下：
  ⑴被告黃建榮、謝長勳部分：
    ①被告黃建榮於警詢時稱：如附表二編號一、三所示行動電
      話型號，我是向被告謝長勳以2萬2,000元至2萬3,000元收
      購；如附表二編號二所示行動電話型號，我是向被告謝長
      勳以2萬元收購；如附表二編號四、五所示行動電話，我
      是向被告謝長勳以4萬元收購；手機取得後都賣出，每支
      手機獲利1,500元（見他卷第146至147頁），復依被告謝
      長勳於本院審理時證稱：被告黃建榮就用比市價便宜一點
      的價格跟我收購手機等語（見本院卷第215頁），參以被
      告陳韋成陳稱：被告謝長勳說介紹費是他私下給的等語（
      見本院卷第197頁）。
    ②由此觀之，被告謝長勳實際上所得報酬即為被告黃建榮依
      照手機型號所給的收購價（不予扣除支付亞太電信相關申
      辦費用），是認被告謝長勳本案犯罪所得應為14萬4,000
      元【計算式：2萬2,000元＋2萬元＋2萬2,000元＋4萬元＋4萬
      元＝14萬4,000元】。至被告黃建榮固稱其各支行動電話出
      售後之利潤為1,500元，顯係指其自被告謝長勳處收購行
      動電話後，轉賣的金額會有多出之利潤1,500元，可見各
      該行動電話變賣金額，除其所稱之利潤外，尚應加計其原
      收購之金額，始為被告黃建榮實際變賣行動電話所得之價
      款，且依據前揭說明，本不得扣除所支出之成本，是認被
      告黃建榮本案犯罪所得應為15萬1,500元【計算式：14萬4
      ,000元＋（1,500元×5支手機）＝15萬1,500元】。
  ⑵被告陳韋成、林宏儒部分：
    被告陳韋成陳稱：介紹1個朋友是1,000元報酬，總共拿到2,
    000元等語（見偵卷第206頁）；被告林宏儒則陳稱：我總共
    獲得3,000元的介紹費等語（見偵卷第135頁、本院卷第135
    頁），堪認被告陳韋成、林宏儒於本案犯罪所得分別有2,00
    0元、3,000元。
  ⑶上開金額均未扣案，惟各係被告黃建榮、謝長勳、陳韋成、
    林宏儒之犯罪所得，又無刑法第38條之2第2項過苛調節條款
    所定之情形，應依刑法第38條之1第1項前段、第3項規定，
    於被告各次犯行主文項下宣告沒收，並諭知於全部或一部不
    能沒收或不宜執行沒收時，追徵其價額。
  ⑷被告鄭宇傑、謝仁傑部分：
  　①被告謝仁傑陳稱：本案我拿到2、3,000元等語（見他卷第4
      24至425頁、本院卷第135頁），固屬被告謝仁傑犯罪所得
      ，惟按宣告沒收或追徵，有過苛之虞、欠缺刑法上之重要
      性、犯罪所得價值低微，或為維持受宣告人生活條件之必
      要者，得不宣告或酌減之，刑法第38條之2第2項定有明文
      ，是考量被告謝仁傑業已與亞太電信達成和解，雖尚未履
      行完畢，惟如未依約履行，亞太電信尚待持該和解筆錄為
      執行名義，向法院聲請對被告名下之財產為強制執行，基
      此，若再就被告本案犯罪所得宣告沒收，顯有過苛之虞，
      爰依刑法第38條之2第2項規定，不予宣告沒收。
  　②被告鄭宇傑陳稱：本來依約定要給我的錢沒有給我，本案
      我沒有拿到3,000元等語（見偵卷第422頁、本院卷第135
      頁），復依卷存事證亦不足認被告鄭宇傑有因本案犯行取
      得報酬，爰不予宣告沒收。
  ㈡本案偽造之中華電信公司各門號、台灣大哥大門號之電話費
    帳單，因均於申辦本案各門號時交付亞太電信承辦人員行使
    之，自非屬各被告所有，均不予宣告沒收。
乙、不另為無罪諭知部分：
一、公訴意旨另認被告陳韋成就附表二編號一、四、五所為，亦
    共同涉犯刑法第216條、第210條之行使變造私文書、同法第
    339條之4第1項第2款之三人以上共同犯詐欺取財罪。
二、惟查，被告陳韋成於偵查及本院審理時曾有表示：被告鄭宇
    傑、謝仁傑、林宏儒我不認識；被告謝長勳說可以介紹朋友
    辦理門號換現金就可以抽錢，我是帶黃佳琇、黃姿祐去辦理
    門號等語（見偵卷第205頁、本院卷第195頁），復依證人鄭
    宇傑於偵查時之證述：我不認識被告陳韋成等語（見他卷第
    176頁），被告謝仁傑於偵查時之證述：我不認識被告陳韋
    成等語（見他卷第179至180頁），被告林宏儒於偵查之證述
    ：被告陳韋成我不認識等語（見他卷第184頁），卷內亦查
    無其他事證，是本案尚難認被告陳韋成有參與附表二編號一
    、四、五之行為。
三、綜上，依檢察官所提證據資料尚不足以證明被告陳韋成就此
    部分確有行使變造私文書、加重取財等犯行，本應為無罪之
    諭知，惟起訴意旨認此部分與上開經本院認定有罪部分為一
    罪關係，爰不另為無罪之諭知。
據上論斷，應依刑事訴訟法第299條第1項前段，刑法第28條、第
216條、第210條、第339條之4第1項第2款、第55條前段、第74條
第1項第1款、第2項第3款、第8款、第93條第1項第2款、第38條
之1第1項前段、第3項，刑法施行法第1條之1第1項，判決如主文
。
本案經檢察官王如玉提起公訴，檢察官葉惠燕到庭執行職務。
中　　華　　民　　國　　111 　年　　5 　　月　　24　　日
　　　　　　　　　刑事第十八庭  審判長法　官　宋雲淳
　　　　　　　　　　　　　　　　　　　法　官　趙德韻
　　　　　　　　　　　　　　　　　　　法　官　范雅涵　
以上正本證明與原本無異。
如不服本判決應於收受送達後20日內向本院提出上訴書狀，並應
敘述具體理由；其未敘述上訴理由者，應於上訴期間屆滿後20日
內向本院補提理由書（均須按他造當事人之人數附繕本）「切勿
逕送上級法院」。
　　　　　　　　　　　　　　　　      書記官　楊文祥
中　　華　　民　　國　　111 　年　　5 　　月　　24　　日
附錄本案論罪科刑法條全文
中華民國刑法第210條（偽造變造私文書罪）
偽造、變造私文書，足以生損害於公眾或他人者，處 5 年以下
有期徒刑。

中華民國刑法第216條（行使偽造變造或登載不實之文書罪）
行使第210條至第215條之文書者，依偽造、變造文書或登載不實
事項或使登載不實事項之規定處斷。

中華民國刑法第339條之4
犯第339條詐欺罪而有下列情形之一者，處1年以上7年以下有期
徒刑，得併科1百萬元以下罰金：
一、冒用政府機關或公務員名義犯之。
二、三人以上共同犯之。
三、以廣播電視、電子通訊、網際網路或其他媒體等傳播工具，
    對公眾散布而犯之。
前項之未遂犯罰之。

附表一：
編號 被告姓名 罪名與宣告刑 備註 一 黃建榮 黃建榮犯三人以上共同詐欺取財罪，處有期徒刑貳年。未扣案之犯罪所得新臺幣壹拾伍萬壹仟伍佰元，於全部或一部不能沒收或不宜執行沒收時，追徵其價額。 即附表二編號一至五所示行為 二 謝長勳 謝長勳犯三人以上共同詐欺取財罪，處有期徒刑壹年捌月。未扣案之犯罪所得新臺幣壹拾肆萬肆仟元，於全部或一部不能沒收或不宜執行沒收時，追徵其價額。 附表二編號一至五所示行為 三 陳韋成 陳韋成犯三人以上共同詐欺取財罪，處有期徒刑壹年陸月。未扣案之犯罪所得新臺幣貳仟元，於全部或一部不能沒收或不宜執行沒收時，追徵其價額。 附表二編號二至三所示行為 四 鄭宇傑 鄭宇傑犯三人以上共同詐欺取財罪，處有期徒刑陸月。 附表二編號一所示行為 五 謝仁傑 謝仁傑犯三人以上共同詐欺取財罪，處有期徒刑陸月。 附表二編號五所示行為 六 林宏儒 林宏儒犯三人以上共同詐欺取財罪，處有期徒刑陸月。未扣案之犯罪所得新臺幣參仟元，於全部或一部不能沒收或不宜執行沒收時，追徵其價額。 附表二編號四所示行為 

附表二：
編號 申請日期 (民國) 申請名義人 申辦門號 申辦資費 (新臺幣) 所購行動電話型號及數量 所偽造之 電信業者帳單 參與共犯 一 107年8月13日 鄭宇傑 0000000000 1,396元 iPhone8 Plus(64G)1支 中華電信 黃建榮、謝長勳 二 107年9月8日 黃姿祐 0000000000 1,396元 iPhone8 (64G)1支(起訴書誤載為iPhone8 Plus 64G，應予更正，見他卷第37頁) 中華電信 黃建榮、謝長勳 、陳韋成 三 107年9月8日 黃佳琇 0000000000 1,396元 iPhone8 Plus(64G)1支 中華電信 黃建榮、謝長勳 、陳韋成 四 107年10月1日 林宏儒 0000000000 1,396元 iPhone XS MAX(256G)1支 中華電信 黃建榮、謝長勳 五 107年10月22日 謝仁傑 0000000000 1,396元 iPhone XS MAX(256G)1支 台灣大哥大 黃建榮、謝長勳 

附表三
編號 證據卷證及出處 一 1.被告鄭宇傑之亞太電信行動電話申請書、專案同意書、行動電話號碼可攜服務申請書、交機檢核表(見他卷第23至31頁)。 2.被告鄭宇傑之中華電信門號：0000000000帳單(見他卷第11頁)。 3.被告謝仁傑之亞太電信行動電話申請書、專案同意書、行動電話號碼可攜服務申請書、交機檢核表(見他卷第81至87、91頁)。 4.被告謝仁傑之台灣大哥大門號：0000000000帳單(見他卷第19頁)。 5.被告林宏儒之亞太電信行動電話申請書、專案同意書、行動電話號碼可攜服務申請書、交機檢核表(見他卷第65至71、75頁)。 6.被告林宏儒之中華電信門號：0000000000帳單(他卷第17頁)。 二 1.另案被告黃姿祐之亞太電信行動電話申請書、專案同意書、行動電話號碼可攜服務申請書、交機檢核表(見他卷第37至45頁)。 2.另案被告黃佳琇之亞太電信行動電話申請書、專案同意書、行動電話號碼可攜服務申請書、交機檢核表(見他卷第51至59頁)。 3.另案被告黃姿祐之中華電信門號：0000000000帳單(見他卷第13頁)。 4.另案被告黃佳琇之中華電信門號：0000000000帳單(見他卷第15頁)。 5.另案被告黃佳琇提供與被告陳韋成透過通訊軟體Line對話紀錄截圖1份（見他卷第209至249頁） 三 1.亞太電信承辦人電子郵件暨監視器影像檔1片、翻拍照片5張(見他卷第193至205頁)。 2.亞太電信員工之台灣大哥大電信帳單影本(見他卷第21頁)。 3.亞太電信股份有限公司與另案被告黃佳琇、黃姿祐二人108年2月22日和解書(見他卷第189至191頁)。 

附表四：
編號 履行內容 一 鄭宇傑應給付亞太電信股份有限公司新臺幣壹萬肆仟柒佰元。給付方式為：自民國一百一十一年五月起，按月於每月月底以前給付新臺幣陸仟元，至全部清償止，如有一期未履行或未完全履行，視為全部到期。 二 謝仁傑應給付亞太電信股份有限公司新臺幣壹萬捌仟玖佰元。給付方式為：應於民國一百一十一年五月三十一日、民國一百一十一年六月三十日以前各給付新臺幣陸仟元；再應於民國一百一十一年七月三十一日前給付新臺幣陸仟玖佰元，如有一期未履行或未完全履行，視為全部到期。